【裁判字號】    99,簡上,266
【裁判日期】    990817
【裁判案由】    詐欺
【裁判全文】
臺灣板橋地方法院刑事判決             99年度簡上字第266號
公  訴  人  臺灣板橋地方法院檢察署檢察官
上  訴  人
即  被  告  丁○○
上列上訴人即被告因詐欺案件，不服本院98年度簡字第10446 號
中華民國99年1 月8日第一審判決（聲請簡易判決處刑案號：98
年度偵字第31189 號，及移送併辦審理：98年度偵字第34073 號
），提起上訴，本院管轄之第二審合議庭判決如下：
    主  文
上訴駁回。
丁○○緩刑年，並應於緩刑期內，向附表編號1 至4 所示之被
害人支付如附表各該編號所示之各該金額。
    事實及理由
一、本案經原審審理結果，以被告丁○○係犯刑法第30條第1 項
    前段、第339 條第1 項之幫助詐欺取財罪，遂引用刑事訴訟
    法第449 條第1 項前段、第3 項、第454 條第2 項，刑法第
    339 條第1 項、第30條第1 項前段、第2 項、第55條、第41
    條第1 項前段、刑法施行法第1 條之1 第1 項、第2項 前段
    ，逕以簡易判決處刑，量處被告有期徒刑3 月，如易科罰金
    ，以新臺幣（下同）1,000 元折算1 日，認事用法及量刑均
    無不當，應予維持，除原審判決書事實及理由欄編號三第14
    行「係同種想像競合犯，應從一幫助詐欺取財罪處斷」以下
    漏未記載：「雖檢察官聲請簡易判決處刑意旨僅論及被告提
    供帳戶資料供詐騙集團詐騙被害人丙○○、甲○○及己○○
    部分，而未論及詐騙集團成員亦以上開帳戶資料詐騙被害人
    乙○○部分，惟此部分與檢察官原聲請簡易判決處刑部分為
    想像競合犯之裁判上一罪關係，依審判不可分之原則，自為
    聲請簡易判決處刑效力所及，且經檢察官以98年度偵字第
    34073 號移送併案審理，本院自得併予審理，附此敘明」，
    而應予以補充外，其餘均引用原審判決書及聲請簡易判決處
    刑書所記載之事實、證據及理由（詳如附件）。
二、上訴人即被告丁○○上訴意旨略以：伊先前曾向銀行借款，
    因未能如期歸還導致其信用不佳，無法再向銀行貸得款項，
    嗣伊於報紙上見有代辦貸款之廣告，經撥打電話與自稱「黃
    先生」之人聯繫後，對方稱需交付帳戶之金融卡、密碼等物
    ，以便製造有大額資金在帳戶中進出之紀錄，才能順利辦理
    貸款，伊為韓國華僑，從未聽聞交付帳戶予他人會被他人作
    不法使用，心想反正帳戶裡僅有兩百餘元，經考慮數天後始
    於98年8 月8 日或9 日在臺北縣板橋市○○○路伊住處巷口
    ，由姐姐戊○○陪同，而將伊所申設之大眾商業銀行板橋分
    行( 下稱大眾銀行) 帳號000000000000號帳戶及永豐商業銀
    行海山分行( 下稱永豐銀行) 帳號00000000000000號帳戶之
    金融卡及密碼提供予對方。伊於交付上帳戶後4 、5 天，無
    法聯繫上對方，就有主動去電銀行詢問並有到警局報案，伊
    並無幫助詐欺之不確定故意，伊也是被害人云云。
(一)、按刑事訴訟法第159 條第1 項雖規定，被告以外之人於審判
    外之言詞或書面陳述，除法律有規定外，不得作為證據。惟
    同法第159 條之5 第1 、2 項已規定，經當事人於審判程式
    同意作為證據，法院審酌該言詞陳述或書面陳述作成時之情
    況，認為適當者，亦得為證據。當事人、代理人或辯護人於
    法院調查證據時，知有第159 條第1 項不得為證據之情形，
    而未於言詞辯論終結前聲明異議者，視為有前項之同意（指
    同條第1 項之同意作為證據），此乃第159 條第1 項所容許
    ，得作為證據之例外規定之一；本案被告及檢察官於言詞辯
    論終結前，均未就本院所調查之證據主張有刑事訴訟法第15
    9 條第1 項不得為證據之情形，本院覆審酌各該證據作成時
    並無違法及證明力明顯過低之瑕疵等情況，認為適當，是本
    案經調查之證據均有證據能力，合先敘明。
(二)、查被害人丙○○、甲○○、乙○○及己○○等人於原審判決
    事實欄所載之時、地，因接獲詐欺集團成員之電話，佯稱渠
    等網站購物時誤設為分期付款，需至自動櫃員機前配合指示
    操作，而陷於錯誤，乃於依指示操作自動櫃員機，分別匯款
    如原審事實欄所載之金額至上開被告所申設之大眾銀行及永
    豐銀行帳戶等情，除據被害人丙○○等人於警詢時指訴綦詳
    ，復有被告上開帳戶之開戶基本資料、交易往來明細，及被
    害人丙○○等人所提出之自動櫃員機匯款執據各乙份在卷可
    ，是被告上開帳戶確已遭詐欺集團用以作為收取詐騙被害人
    所得之匯款帳戶甚明。
(三)、被告雖以前詞置辯，證人即被告之姐戊○○亦到庭證稱：被
    告確係因信用不好，沒辦法直接去銀行貸款，因看到報紙上
    有代辦貸款的服務，才會與對方聯繫，並聽信對方片面之詞
    ，而於98年9 月8 日或9 日，在漢生東路巷子內的漫畫店前
    交付上開帳戶資料予對方等語( 見本院卷第58至59頁）。惟
    依一般人之日常經驗均可知悉，向金融機構申請貸款者，須
    提出申請書並檢附在職證明、身分證、財力或所得證明等資
    料，於金融機構徵信審核通過後，再辦理對保等手續，俟上
    開貸款程序完成後再行撥款，貸款人並毋庸交付金融卡予貸
    款之金融機構。且向金融機構申請貸款，於獲核准後，金融
    機構始予撥款，故申請人亦不需於申請貸款時，即急於交付
    貸款轉帳帳戶之金融卡。參以被告於本院審理時自承其曾去
    電向中國信託銀行人員詢問以伊當時之信用狀況等條件，可
    否貸得款項等語( 見本院卷第61頁），可見被告對於一般正
    常之申貸程序中，銀行會審核上開關於申貸人日後還款能力
    之資料並非一無所知，惟被告除交付本件系爭2 個帳戶之金
    融卡與密碼予對方外，對於為何不需一併交付在職證明、身
    分證等資料、為何不需事先指定向何家銀行申貸、貸款金額
    、填具申請書等等與一般貸款程序迥然有異之程序，卻絲毫
    未加以質疑，已與常情有違。尤以，被告縱係為辦理貸款而
    交付帳戶予貸款代辦人，然其對該代辦者之真實身分全然不
    知，即率將帳戶之提款卡併密碼交付予該代辦者，豈全無掛
    心核貸之款項立遭代辦者冒領一空？且個人帳戶之存摺、提
    款卡及密碼等物均應由己保管使用，不能交由他人使用，近
    年來社會上利用人頭帳戶詐騙他人金錢以逃避政府查緝之案
    件屢見不鮮，復廣為媒體報導且迭經政府宣傳，被告係智識
    正常之成年人，雖其係韓國華僑，然其到臺灣生活已長達7
    、8 年之時間，平日亦曾聽聞詐騙集團成員詐騙他人之退休
    金等情，為被告所自承，是以被告對於上情自有所認知及警
    覺；復從被告於上訴狀中表示：其在對方要求需交付帳戶資
    料後，仍向對方表示欲考慮後再回覆對方，經一週左右，其
    找證人戊○○商量，認為帳戶裡沒錢不會有問題，才交付上
    開帳戶資料予對方之過程觀之( 見本院卷第4 頁），被告於
    交付帳戶予該自稱「黃先生」之人前，顯然已得預見其與「
    黃先生」素昧平生，冒然交付該帳戶資料，可能遭「黃先生
    」挪作申辦貸款以外之不法使用用途，否則何需於斯時即已
    考慮其帳戶尚有多少餘額，而衡量評估其可容忍之損害範圍
    ？被告既已得預見上情，然其為圖能製造虛假之帳戶資金進
    出紀錄，而建立個人虛假之信用，進而據此辦理貸款，雖已
    有上揭可能幫助他人犯罪之認知，仍執意將銀行帳戶資料使
    用權交予其完全不熟悉之第三人，被告顯有容任他人使用該
    帳戶作為犯詐欺取財罪工具之不確定故意。綜上，被告辯稱
    係辦理貸款而將上開帳戶交付他人云云，縱屬事實，仍無解
    於幫助他人犯罪故意之成立，被告幫助詐欺取財之犯行洵堪
    認定。
三、綜上，本件被告幫助詐欺之犯行，事證明確，從而，原審援
    引上開法條予以論罪科刑，其認事用法並無違誤，量刑亦屬
    妥適，應予維持，被告猶執前詞否認犯行而提起上訴，為無
    理由，應予駁回。
四、末查，被告未曾因故意犯罪受有期徒刑以上刑之宣告，此有
    臺灣高等法院被告全國前案紀錄表1 份在卷可按，且其因思
    慮不周，致犯本罪，信其經此追訴審判後，當知警惕而無再
    犯之虞，本院綜合上開各情，認對其宣告之刑以暫不執行為
    適當，爰依刑法第74 條 第1 項第1 款規定，併予宣告緩刑
    如主文所示，並依同條第2 項第3 款規定，及法院對附條件
    緩刑之該附加條件內容之裁量權限（最高法院72年台上字第
    3647號判例、臺灣高等法院97年度上訴字第5633號判決要旨
    參照），命被告於緩刑期限3 年內，向附表編號1 至4 示之
    被害人支付附表各該編號所示之各該金額。
據上論斷，應依刑事訴訟法第455 條之1 第1 項、第3 項、第
368 條、第373 條，刑法第74條第1 項第1 款、第2 項第3 款，
判決如主文。
本案經檢察官黃致中到庭執行職務。
中    華    民    國    99    年    8     月    17    日
                  刑事第十四庭  審判長法  官  林淑婷
                                      法  官  饒金鳳
                                      法  官  陳昭筠
上列正本證明與原本無異。
本件不得上訴。
                                      書記官  黃文儀
中    華    民    國    99    年    8     月    18    日
附表：
  ┌─┬────┬────────┐
  │編│被害人  │應支付之金額( 單│
  │號│        │位：新臺幣)     │
  ├─┼────┼────────┤
  │1 │丙○○  │149,985元       │
  ├─┼────┼────────┤
  │2 │甲○○  │5,202元         │
  ├─┼────┼────────┤
  │3 │乙○○  │29,989元        │
  ├─┼────┼────────┤
  │4 │己○○  │10,123元        │
  └─┴────┴────────┘

司法院資訊處製作；財團法人民間司法改革基金會備份。
